【裁判字號】    98,交簡上,65
【裁判日期】    980918
【裁判案由】    過失傷害
【裁判全文】
臺灣嘉義地方法院刑事判決            98年度交簡上字第65號
上  訴  人
即  被  告  甲○○○
上列上訴人因過失傷害案件，不服本院嘉義簡易庭98年度嘉交簡
字第480號中華民國98年6月30日第一審判決（聲請簡易判決處刑
案號：臺灣嘉義地方法院檢察署97年度偵字第8025號），提起上
訴，本院合議庭為第二審判決如下：
    主  文
上訴駁回。
    犯 罪 事 實
一、甲○○○於民國97年9月11日晚間8時55分許，騎駛車牌號碼
    888-BCX號重型機車，沿設有快慢車道分隔島之嘉義市○○
    路○○道由南往北方向，行經忠孝路408號北方7公尺處道路
    時，本應注意遵守道路交通標誌、標線、號誌之指示，在遵
    行之車道內行駛；迴車前，應暫停並顯示左轉燈光或手勢，
    看清無來往車輛，並注意行人通過，始得迴轉；行駛時應保
    持安全距離及注意車前狀況並採取必要之安全措施，而依當
    時天候為晴、夜間有照明、係柏油路面，且路面乾燥、無缺
    陷、無障礙物、視距良好等客觀情形下，並無不能注意之情
    事，竟疏未注意及此，因欲至後方某處購物，貿然在該慢車
    道內逕行迴車而逆向，以致其機車前輪拱處，與沿同車道由
    南向北行經該處，亦疏未注意車前狀況之乙○○所騎腳踏車
    前輪胎處發生碰撞，使乙○○因此人車倒地並受有左上眼瞼
    撕裂傷1公分、左頰擦傷、左上唇穿透性撕裂傷（從內到外
    ）4公分長、左肩擦傷、左上第二門齒脫落等傷害。
二、案經乙○○訴由嘉義市政府警察局第二分局報告臺灣嘉義地
    方法院檢察署檢察官偵查聲請簡易判決處刑。
    理  由
一、按被告以外之人於審判外之言詞或書面陳述，除法律有規定
    者外，不得作為證據。刑事訴訟法第159條第1項定有明文。
    又被告以外之人於審判外之陳述，經當事人於審判程序同意
    作為證據，法院審酌該言詞陳述或書面陳述作成時之情況，
    認為適當者，亦得為證據。當事人、代理人或辯護人於法院
    調查證據時，知有第159條第1項不得為證據之情形，而未於
    言詞辯論終結前聲明異議，視為有前項之同意，同法第159
    條之5亦有明定。查本判決所援引具傳聞性質之言詞或書面
    證據，經提示當事人，均未於本案言詞辯論終結前聲明異議
    ，爭執其證據能力；本院審酌各該審判外供述證據及書面作
    成當時之過程、內容、功能等情況，其取得並無違法情形，
    具備合法可信之適當性保障，經綜合判斷，與本件犯罪待證
    事實，具有關連性，認具適當性，均得作為證據，合先敘明
    。
二、訊據被告甲○○○固坦承有於97年9月11日晚間8時55分許，
    騎駛車牌號碼888-BCX號重型機車，沿設有快慢車道分隔島
    之嘉義市○○路○○道由南往北方向，行經忠孝路408號北
    方7公尺處道路時，欲迴車至後方某處購物，以及告訴人乙
    ○○亦於上開時地騎腳踏車摔倒並受有傷害等事實，惟矢口
    否認有何過失傷害之犯行，辯稱：伊騎機車行經該處時，將
    機車停在右側路邊，欲向右迴轉往他處購物，但甫將機車停
    在路邊，約過5秒，尚未進行迴轉，即見告訴人騎腳踏車在
    伊後方約一、二公尺處，自行煞車摔倒受傷，而伊當時未違
    規迴轉，且兩車並無碰撞，伊就此車禍並無過失，應為無罪
    之判決云云。
三、經查：
  (一)本件業據證人即告訴人證述：當時伊騎腳踏車沿忠孝路慢車
    道由南向北直行，至肇事地點時，原與伊同向行駛在前之車
    牌號碼888-BCX號重型機車突然無預警停車迴轉，伊見狀立
    即緊急煞車，然所騎腳踏車前輪仍與該機車發生碰撞，致伊
    人車倒地受傷等語明確（見警卷第4頁至第6頁、原審卷第21
    頁），核與目擊證人林傳台陳稱：當時伊騎機車沿忠孝路由
    南向北直行，告訴人騎腳踏車在伊前方約三、四公尺，伊聽
    到碰撞聲時，就見到腳踏車車頭已和車牌號碼888-BCX號重
    型機車車頭碰撞在一起，不久腳踏車倒下，而肇事當時車牌
    號碼888-BCX號重型機車車頭是朝南，被告跨坐在車上，雙
    腳著地，該機車車前燈還照向伊車，故該機車應係逆向騎駛
    等情相符（見警卷第8頁）；而被告所騎機車之前輪拱右側
    ，與告訴人所騎腳踏車之前輪胎右側，確均有新摩擦痕之情
    ，亦有現場車損照片4張附卷可稽（見警卷第18頁、第22頁
    ），足見當時兩車確有擦撞，且非告訴人所騎腳踏車自後追
    撞被告所騎機車，而係兩車車頭前方對撞，方可能在告訴人
    所騎腳踏車之前輪胎右側，與被告所騎機車之前輪拱右側產
    生摩擦痕無疑。堪認告訴人上開證述屬實，被告於上開時地
    ，確有騎機車違規迴車，致與告訴人所騎腳踏車發生碰撞，
    造成告訴人人車倒地甚明。而告訴人因此並受有左上眼瞼撕
    裂傷1公分、左頰擦傷、左上唇穿透性撕裂傷（從內到外）4
    公分長、左肩擦傷、左上第二門齒脫落等傷害，且於同日晚
    間9時12分許送醫急診之情，有財團法人嘉義基督教醫院97
    年9月17日診斷證明書1紙在卷可查（見警卷第10頁），亦堪
    認屬實。
  (二)被告則就告訴人摔倒之時點，先於警詢時供稱：伊停車約「
    5秒」後，告訴人在伊後方摔倒（見警卷第2頁背面），於原
    審訊問時則改稱：伊停車後約「5分鐘」，告訴人才在伊後
    方摔倒，警詢筆錄不知道係警察寫錯或伊當時講錯云云，惟
    經原審當庭勘驗警詢錄影光碟結果，被告於警詢確係陳稱停
    車後約「5秒」等語無誤（見原審卷第24頁、第31頁），嗣
    於本院審理時再改稱：伊停車約「5秒」後，告訴人在伊後
    方摔倒（見本院98年度交簡上字第65號卷【以下稱本院卷】
    第40頁），前後不一，且差異甚大，其所辯是否屬實已堪質
    疑。再參以被告辯稱：伊係將機車停在右側路邊，欲向右迴
    轉往他處購物云云（見本院卷第43頁），惟觀之道路交通事
    故現場圖及現場照片（見警卷第11頁、第15頁），該慢車道
    寬達6.3公尺，而被告與告訴人所騎之車輛，當時均係停放
    在該慢車道左側，並無如被告所辯在右側之情形，且停放處
    距該慢車道右側甚遠，肇事雙方當事人或路人斷無在發生車
    禍後，大費周章將兩車自被告所辯之慢車道右側移至左側之
    理。堪認被告上開所辯，均與事實不符，係事後圖卸之詞，
    委不足採。
  (三)又按駕駛人駕駛汽車，應遵守道路交通標誌、標線、號誌之
    指示，應在遵行車道內行駛；汽車迴車前，應暫停並顯示左
    轉燈光或手勢，看清無來往車輛，並注意行人通過，始得迴
    轉；應注意車前狀況，並隨時採取必要之安全措施，道路交
    通安全規則第90條、第97條第2項、第1項第1款、第106條第
    5款、第94條第3項分別訂有明文，被告駕車自應注意上述道
    路交通安全規定。再依道路交通事故調查報告表(一)所載及現
    場照片所示（見警卷第12頁、第14頁至第24頁），當時天候
    為晴、夜間有照明、係柏油路面，且路面乾燥、無缺陷、無
    障礙物、視距良好等客觀情形觀之，並無不能注意之情事，
    其竟疏未注意及此，因欲至後方某處購物，貿然在該慢車道
    內逕行迴車而逆向，以致其機車前輪拱處，與告訴人所騎腳
    踏車前輪胎處發生碰撞，使告訴因此人車倒地並受有上述傷
    害，其有過失甚為顯然；至告訴人當時騎腳踏車疏未注意車
    前狀況，並隨時採取必要之安全措施，亦有過失。而告訴人
    因此所受前開傷害，與被告上開過失行為間，並有相當因果
    關係甚明。是本件事證明確，被告犯行堪以認定。
四、核被告所為，係犯刑法第284條第1項前段之過失傷害罪。原
    審認被告罪證明確，適用刑法第284條第1項前段、第41條第
    1項前段，刑法施行法第1條之1第1項、第2項前段，且說明
    被告於車禍發生後，警員到場處理時雖在場，惟否認其機車
    與告訴人所騎腳踏車發生碰撞，且由被告之警詢筆錄觀之，
    其自始至終均否認為肇事者，其留在事故發生現場係因路人
    之要求而留下，故被告並無刑法第62條所規定之對於未發覺
    之罪自首而受裁判之情形，應無自首規定之適用，有被告之
    警詢筆錄及嘉義市○○○道路交通事故肇事人自首情形紀錄
    表各1紙存卷可資佐證（見警卷第2頁、第9頁），以及審酌
    被告犯後否認犯行態度不佳、被告之過失程度、迄未與告訴
    人達成和解、告訴人所受之傷害、被告之智識程度等一切情
    狀，量處有期徒刑2月，併諭知易科罰金之折算標準，其認
    事用法及量刑均無不合。被告上訴否認犯行，指摘原判決不
    當，自無理由，應予駁回。
據上論斷，應依刑事訴訟法第455條之1第1項、第3項、第368條
，判決如主文。
本案經檢察官林俊良到庭執行職務。
中    華    民    國    98    年    9     月    18    日
                    交通法庭  審判長法  官  蔡憲德
                                    法  官  梁淑美
                                    法  官  吳育霖
上列正本證明與原本無異。
本件不得上訴。
中    華    民    國    98    年    9     月    18    日
                                    書記官  林美芳
附錄本案論罪科刑法條：
中華民國刑法第284條（過失傷害罪）
因過失傷害人者，處6月以下有期徒刑、拘役或5百元以下罰金，
致重傷者，處1年以下有期徒刑、拘役或5百元以下罰金。
從事業務之人，因業務上之過失傷害人者，處1年以下有期徒刑
、拘役或1千元以下罰金，致重傷者，處3年以下有期徒刑、拘役
或2千元以下罰金。


司法院資訊處製作；財團法人民間司法改革基金會備份。
